【裁判字號】    97,簡上,344
【裁判日期】    970826
【裁判案由】    傷害
【裁判全文】
臺灣桃園地方法院刑事判決             97年度簡上字第344號
上  訴  人
即  被  告  乙○○
上  訴  人
即  被  告  甲○○
                    弄5號
上列上訴人因傷害案件，不服本院於中華民國九十七年三月三十
一日九十七年度壢簡字第二三四號第一審刑事簡易判決（起訴書
案號：九十六年度偵字第二二三二號），提起上訴，本院管轄
之第二審合議庭判決如下：
    主  文
上訴駁回。
乙○○緩刑肆年。
甲○○緩刑貳年。
    事  實
一、乙○○與甲○○於民國九十六年八月二十一日晚間十一時四
    十五分許，在桃園縣楊梅鎮○○路一四七號「萬象網咖撞球
    場」撞球，嗣其二人因球檯費分擔問題發生爭執，進而各自
    基於傷害人之身體之犯意，發生互毆，其後二人分開後，甲
    ○○心有未甘，走出撞球場至其車上拿取其所有之黑色鐵棍
    一把 (為兩截式，內夾藏短刀一把)後 ，返回撞球場見乙○
    ○仍在球場，即承前傷害犯意，持上開黑色鐵棍朝乙○○頭
    部、臉部及雙手揮擊，致乙○○受有頭皮開放性傷口、臉挫
    傷及雙前臂挫傷等傷害，甲○○於揮擊過程中所持上開黑色
    鐵棍不慎掉落地上，刀鞘與短刀分離，乙○○見狀乃拾起短
    刀，承前傷害犯意，將甲○○壓倒在地，繼持短刀朝甲○○
    頭部及手部揮砍，致甲○○受有頭皮開放性傷口、右前臂開
    放性傷口傷及肌腱等傷害，嗣經警據報前往現場查獲，並扣
    得短刀一把。
二、案經乙○○、甲○○分別訴由桃園縣警察局楊梅分局報告臺
    灣桃園地方法院檢察署檢察官偵查後聲請簡易判決處刑。
    理  由
一、上揭犯罪事實，業據上訴人即被告甲○○於本院審理中坦承
    不諱（參見本院卷九十七年八月十二日審判筆錄第三、五頁
    ），核與被告即證人乙○○於警詢及偵查中、證人戴國君於
    警詢之陳述大致相符，復有被告乙○○所提出之天成醫院診
    斷證明書一紙、警方查獲現場照片五張在卷可參，並有扣案
    之短刀一把可資佐證。綜上所述，足見被告甲○○之自白核
    與事實相符，應可採為論罪科刑之依據。至上訴人即被告乙
    ○○雖坦認有上開傷害被告甲○○之行為，惟辯稱：伊對甲
    ○○之傷害行為係出於正當防衛所致云云。然按正當防衛必
    須對於現在不法之侵害始得為之，侵害業已過去，即無正當
    防衛可言。至彼此互毆，又必以一方初無傷人之行為，因排
    除對方不法之侵害而加以還擊，始得以正當防衛論，故侵害
    已過去後之報復行為，與無從分別何方為不法侵害之互毆行
    為，均不得主張防衛權（最高法院三十年上字第一四號
    判例意旨可資參照）。況衡之一般社會經驗法則互毆係屬多
    數動作構成單純一罪而互為攻擊之傷害行為，縱令一方先行
    出手，而還擊（或還手）一方在客觀上苟非單純僅對於現在
    不法之侵害為必要排除之反擊行為，因其本即有傷害之犯意
    存在，則對其互為攻擊之還手反擊行為，自無主張防衛權之
    餘地。本件被告甲○○、乙○○二人因球檯費分擔問題發生
    爭執、相互毆打，嗣二人分開後，被告甲○○走出撞球場至
    其車上拿取其所有之黑色鐵棍一把返回撞球場，見被告乙○
    ○仍在球場，持上開黑色鐵棍朝被告乙○○頭部、臉部及雙
    手揮擊，於過程中，被告甲○○所持上開黑色鐵棍不慎掉落
    地上，刀鞘與短刀分離，被告乙○○見狀竟乃拾起短刀，將
    被告甲○○壓倒在地，繼持短刀朝被告甲○○頭部及手部揮
    砍，致甲○○受有頭皮開放性傷口、右前臂開放性傷口傷及
    肌腱等傷害，此業據被告甲○○分別於警詢、偵查及本院審
    理中陳述明確，是依此情判斷，縱令被告甲○○其後復有先
    持黑色鐵棍先行出手之情事，然還擊之被告乙○○其後拾起
    與刀鞘分離之短刀一把再行攻擊被告甲○○，在客觀上已非
    單純僅對於現在不法之侵害為必要排除之反擊行為，而可認
    其本即有傷害之犯意存在，則對其互為攻擊之還手反擊行為
    ，自無主張正當防衛之餘地，是被告乙○○此部分所辯，應
    屬推諉圖卸之詞，不足採信。此外，復有被告甲○○所提出
    之天成醫院診斷證明書一紙、受傷照片三張、警方查獲現場
    照片五張在卷可參，並有扣案之短刀一把可資佐證。綜上所
    述，足認本件事證已臻明確，被告乙○○、甲○○之犯行均
    洵堪認定，均應予依法論科。
二、核被告乙○○、甲○○所為，各係犯刑法第二百七十七第一
    項之普通傷害罪。
三、原審以被告乙○○、甲○○二人罪證明確，因而適用刑事訴
    訟法第四百四十九條第一項前段、第四百五十條第一項，刑
    法第二百七十七條第一項、第四十一條第一項前段、第三十
    八條第一項第二款，刑法施行法第一條之一第一項、第二項
    前段規定，並審酌被告乙○○、甲○○二人僅因球檯費分擔
    問題，先起口角爭執，進而互毆，及被告甲○○心有不甘，
    外出拿取其所有之鐵棍入內揮擊被告乙○○，被告乙○○嗣
    持與刀鞘分離之短刀揮砍被告甲○○之犯罪動機、目的、手
    段，被告乙○○、甲○○所受之傷害程度，及被告二人於警
    詢、檢察事務官偵訊時均坦承犯行，惟二人迄未達成和解賠
    償損害等一切情狀，逕以簡易判決判處被告乙○○有期徒刑
    四月，如易科罰金，以新臺幣一千元折算一日；判處被告甲
    ○○有期徒刑三月，如易科罰金，以新臺幣一千元折算一日
    。扣案之短刀一把，係被告甲○○所有供犯罪所用之物，已
    據被告甲○○於警詢時供承在卷，應依刑法第三十八條第一
    項第二款規定宣告沒收，至於與短刀分離之刀鞘並未扣案，
    無證據證明仍存在，為免執行困難，爰不為沒收之諭知。本
    院經核其認事用法均無違誤，量刑亦稱妥適，被告乙○○上
    訴意旨謂：原審量刑過重及伊係正當防衛云云，被告甲○○
    上訴意旨謂：原審量刑過重云云，指摘原判決不當，均為無
    理由，均應予駁回。
四、末查，被告乙○○、甲○○二人前均未曾因故意犯罪受有期
    徒刑以上刑之宣告，此有臺灣高等法院被告全國前案紀錄表
    及臺灣桃園地方法院檢察署刑案資料查註紀錄表等件附卷可
    參，且其二人犯後業已達成調解，由被告乙○○賠償被告甲
    ○○新臺幣六萬元，此有被告甲○○所提出之桃園縣楊梅鎮
    調解委員會調解書一紙在卷可參，足認其二人犯後均有悔意
    ，經此次科刑教訓後，均應知警惕而無再犯之虞，本院認為
    前開對其二人宣告之刑，以暫不執行為適當，並參酌被告乙
    ○○對被告甲○○之賠償金額至今尚未全數給付完畢，而被
    告甲○○於本院審理中坦認犯行，態度良好之情狀，對被告
    乙○○宣告緩刑四年，對被告甲○○宣告緩刑二年，以啟自
    新。
五、被告乙○○經合法傳喚，無正當理由不到庭，爰依刑事訴訟
    法第三百七十一條之規定，不待其陳述，逕為一造辯論判決
    。
據上論斷，應依刑事訴訟法第四百五十五條之一第一項、第三項
、第三百六十八條、第三百七十一條，刑法第七十四條第一項第
一款，判決如主文。
本案經檢察官何治蕙到庭執行職務。
中    華    民    國    97    年    8     月    26    日
                        臺灣桃園地方法院刑事第十庭
                            審判長法  官  江  德  民
                                  法  官  蘇  昌  澤
                                  法  官  林  家  賢
上正本證明與原本相符。
不得上訴。
                                  書記官  常  毓  生
中    華    民    國    97    年    8     月    27    日
附錄本判決論罪科刑法條：
刑法第二百七十七條第一項：
傷害人之身體或健康者，處三年以下有期徒刑、拘役或一千元以
下罰金。


司法院資訊處製作；財團法人民間司法改革基金會備份。
